【裁判字號】    96,簡上,528
【裁判日期】    980324
【裁判案由】    詐欺
【裁判全文】
臺灣臺南地方法院刑事判決             96年度簡上字第528號
上  訴  人
即  被  告  丙○○
上列上訴人因詐欺案件，不服本院96年度簡字第2946號中華民國
96年8月31日第一審判決（聲請簡易判決處刑案號：96年度偵字
第6598號），提起上訴，本院管轄之第二審合議庭判決如下：
    主  文
上訴駁回。
    事  實
一、丙○○能預見一般人取得他人金融帳戶之行徑，常與財產犯
    罪之需要密切相關，且取得他人存摺之目的，在於取得贓款
    及掩飾犯行不易遭人追查，又對於提供帳戶，雖無引發他人
    萌生犯罪之確信，但仍以縱若有人持以犯罪，亦不違反其幫
    助犯罪之不確定故意，竟於民國96年1月間某日，在桃園市
    ○○路與民族路口旁之「人文咖啡館」，將其所有土地銀行
    桃園分行帳戶（帳號：000000000000）之存摺、印章、提款
    卡及密碼，交給自稱「張凱翔」之約27、28歲男子。嗣該「
    張凱翔」與詐欺集團成員基於為自己不法所有意圖之犯意聯
    絡，於96年1月25日於奇摩雅虎網站刊登拍賣汽車之廣告，
    佯稱有汽車要拍賣，適甲○○於臺南市○○路其辦公室上網
    得知此訊息，不疑有他，遂按照廣告中之電話與對方聯絡，
    經以新臺幣（下同）70萬元成交，並指示甲○○到臺南縣仁
    德客運轉運站櫃台領取丙○○之上開存摺，甲○○並於96年
    2月7日15時15分許，在臺南市○區○○路3段261號臺灣土地
    銀行東臺南分行，依詐欺集團成員之指示，將70萬元存入詐
    欺集團所提供上開丙○○之帳戶內，嗣因甲○○發覺有異始
    知受騙。
二、案經臺南市警察局第五分局報請臺灣臺南地方法院檢察署檢
    察官偵查後，聲請簡易判決處刑。
    理  由
一、訊據上訴人即被告丙○○固不否認其有將其所有土地銀行之
    存摺、印章、提款卡及密碼交付給自稱「張凱翔」之成年男
    子之事實，然矢口否認涉有上揭犯行，辯稱：因缺錢花用，
    看見報紙廣告想辦理信用貸款，才把上開存摺等物交給「張
    凱翔」，當時並沒想到會被拿去從事不法之行為云云。
二、經查：
(1)、被告丙○○上開帳戶係詐欺集團從事詐欺取財時所使用之存
    款帳戶一情，業據被害人甲○○於警詢中指述綦詳，並有被
    告之土地銀行開戶資料影本、存摺影本及交易明細查詢單及
    甲○○之存款憑條影本在卷足稽。
(2)、依被告所提供與「張凱翔」聯絡之0000000000號電話，經本
    院向台灣大哥大股份有限公司函查，登記之用戶係「乙○○
    」，有上開公司函及基本資料查詢單附卷可稽。再經本院向
    花蓮縣警察局吉安分局調乙○○之口卡影本，並於本院97年
    5月20日準備程序庭中提示被告辨認「乙○○」是否即為「
    張凱翔」，惟經被告辨認結果認二者長相並不相符合，「乙○○」並非被告所稱之「張凱翔」。又乙○○之身分證曾因
    遺失而被盜用，上開0000000000號電話並非乙○○所申請登
    記，其亦不認識「張凱翔」，業經乙○○於本院97年7月16
    日審理時證述明確，亦經被告當庭辨認乙○○並非「張凱翔
    」。
(3)、查被告具有高職畢業之教育程度，且非無社會工作經驗，近
    數年來，詐欺集團常以取得他人金融帳戶號碼、存摺、提款
    卡方式用以行騙，並藉以避免被警循線查獲，此一詐騙方式
    屢次發生，已為社會一般大眾所週知之事。被告與素不相識
    之「張凱翔」見面，竟不查明對方之真實身分，於絲毫不知
    對方之真實名字、住址、職業且對其無絲毫保障之情形下，
    其為急於貸款，竟不惜飲鴆止渴，不顧後果，竟僅收下來歷
    不明之「張凱翔」名片1張及「張凱翔」收取被告身分證影
    本、駕照影本、銀行存簿、印章、提款卡之收據1紙，即片
    面將其所有土地銀行之存摺、印章、提款卡及密碼交付給該
    自稱「張凱翔」之男子。而任何人均可隨意印製名片，名片
    所載未必真實，乃眾所週知之事；又上開收據所載之「身分
    證影本、駕照影本、銀行存簿、印章、提款卡」等字，係由
    被告填載並簽名，收據上之「張凱翔」係電腦打字列印，「
    張凱翔」完全未在該收據上填寫任何字句，有被告提出之名
    片及收據影本各1紙附卷可稽，被告竟未有絲毫警覺，顯然
    違反一般常情。
(4)、綜上所述，被告縱然未有幫助詐欺集團犯罪之確定故意，然
    其具有縱使對方持以犯罪亦不違反其幫助犯罪之不確定故意
    ，應堪認定。被告前揭所辯，應不足採信。事證明確，被告
    犯行洵堪認定。
三、核被告丙○○所為，係犯刑法第30條第1項、第339條第1項
    之幫助詐欺取財罪。原審以被告犯行明確，並審酌被告係幫
    助犯而予以減輕，又以被告犯罪時間係在中華民國96年4月
    24日以前，遂依中華民國罪犯減刑條例第2條第1項第3款之
    規定減其宣告刑二分之一，因而逕以簡易判決判處被告有期
    徒刑5月，減為有期徒刑2月又15日，並諭知如易科罰金，以
    新臺幣1千元折算1日，認事用法並無不當或違法，量刑及易
    科罰金之折算標準亦均妥適。上訴人徒以其未為上開犯行為
    由，提起上訴，請求撤銷原審判決，改判被告無罪云云，其
    上訴為無理由，應予駁回。
據上論斷，應依刑事訴訟法第455條之1第1項、第3項、第368條
，判決如主文。
本案經檢察官丁○○到庭執行職務。
中    華    民    國    98    年    3     月    24    日
                  刑事第一庭   審判長法  官  林英志
                                     法  官  彭喜有
                                     法  官  林勝利
以上正本證明與原本無異。
本件不得上訴。
                                     書記官  陳世勳
中    華    民    國    98    年    3     月    24    日


司法院資訊處製作；財團法人民間司法改革基金會備份。
